【裁判字號】    94,易,678
【裁判日期】    950929
【裁判案由】    大陸人民條例
【裁判全文】
臺灣板橋地方法院刑事判決               94年度易字第678號
公  訴  人  臺灣板橋地方法院檢察署檢察官
被      告  甲○○
上列被告因違反臺灣地區與大陸地區人民關係條例案件，經檢察
官提起公訴〔９３年度偵字第１２８６０號〕。本院合議庭評決
由受命法官獨任進行簡式審判程序。茲判決如下：
    主  文
甲○○共同違反不得僱用大陸地區人民在臺灣地區從事未經許可
之工作之規定，處有期徒刑參月，併科罰金新臺幣參萬元，有期
徒刑如易科罰金，以銀元參佰元即新臺幣玖佰元折算壹日，併科
之罰金如易服勞役，以新臺幣壹仟元折算壹日，緩刑參年。
    事  實
壹、緣乙○○〔業經本院審結〕係臺北縣板橋市○○路５６號「
    久長久餐廳」實際負責人，甲○○則為現場負責人，明知不
    得僱用大陸地區人民在臺灣地區從事未經許可或與許可範圍
    不符之工作，詎竟基於犯意聯絡，自民國〔下同〕９３年８
    月８日起，僱用大陸地區來臺探親之吳Ｏ華〔年籍在卷〕，
    在上址餐廳從事未經許可之坐檯陪酒工作，每小時〔檯〕工
    資新臺幣〔下同〕肆佰元。嗣於９３年８月１０日晚上１０
    時１０分許，在上址，經警查獲。
貳、案經臺北市政府警察局內湖分局移送臺灣板橋地方法院檢察
    署檢察官偵查起訴。
    理  由
壹、上揭事實，業據被告坦承不諱〔參見本院準備程序筆錄、簡
    式審判筆錄〕，核與〔一〕吳Ｏ華於警詢時供述情節〔參見
    偵卷第１２頁至第１９頁〕。〔二〕共同被告乙○○供述情
    節〔參見本院９４年７月１１日簡式審判筆錄〕，互核相符
    ，復有〔一〕吳Ｏ華與王Ｏ國〔年籍見偵卷第２１頁〕之『
    結婚證』影本〔附偵卷第２１頁〕。〔二〕臺北市政府警察
    局內湖分局臨檢紀錄表〔附偵卷第３０頁至第３２頁〕。〔
    三〕檯單貳紙〔附偵卷第３３頁、第３４頁〕等足佐，堪認
    被告自白情節與事實相符，足為認定上揭事實之依據；本件
    事證明確，被告之上揭犯行，堪予認定。
貳、被告為事實欄所示行為後，刑法業經  總統於９４年２月２
    日以總統華總一義字第０９４０００１４９０１號令修正公
    布第１～３、５、１０、１１、１５、１６、１９、２５～
    ２７、第四章章名、２８～３１、３３～３８、４０～４２
    、４６、４７、４９、５１、５５、５７～５９、６１～６
    ５、６７、６８、７４～８０、８３～９０、９１－１、９
    ３、９６、９８、９９、１５７、１８２、２２０、２２２
    、２２５、２２９－１、２３１、２３１－１、２９６－１
    、２９７、３１５－１、３１５－２、３１６、３４１、３
    ４３條條文；增訂第４０－１、７５－１條條文；刪除第５
    ６、８１、９４、９７、２６７、３２２、３２７、３３１
    、３４０、３４５、３５０條條文；並自９５年７月１日施
    行。現行刑法第２條第１項規定：「行為後法律有變更者，
    適用行為時之法律。但行為後之法律有利於行為人者，適用
    最有利於行為人之法律。」，其中〔一〕行為時刑法第２８
    條規定：「二人以上共同實施犯罪之行為者，皆為正犯。」
    ，現行刑法將「實施」一語，修正為「實行」，新法非有利
    於行為人。〔二〕現行刑法第３３條第５款規定「罰金：新
    臺幣一千元以上，以百元計算之。」。修正後罰金刑最低度
    重於行為時法，新法非有利於行為人。〔三〕行為時之刑法
    第４１條第１項前段規定：「犯最重本刑為伍年以下有期徒
    刑以下之刑之罪，而受陸個月以下有期徒刑或拘役之宣告，
    因身體、教育、職業、家庭之關係或其他正當事由，執行顯
    有困難者，得以壹元以上參元以下折算壹日，易科罰金。」
    ，又行為時之易科罰金折算標準，修正前罰金罰鍰提高標準
    條例第２條〔現已刪除〕規定，就其原定數額提高為１００
    倍折算１日。據此，行為時之易科罰金折算標準，應以銀元
    參佰元折算壹日，經折算後，應以新臺幣玖佰元折算壹日。
    惟現行刑法第４１條第１項前段則規定：「犯最重本刑為伍
    年以下有期徒刑以下之刑之罪，而受陸個月以下有期徒刑或
    拘役之宣告者，得以新臺幣壹仟元、貳仟元或參仟元折算壹
    日，易科罰金。」。比較修正前、後之易科罰金折算標準，
    新法非有利於行為人。〔四〕本件行為時之刑法第４２條第
    ２項前段規定：「易服勞役以壹元以上參元以下折算壹日。
    」。又行為時之易服勞役折算標準，依修正前罰金罰鍰提高
    標準條例第２條前段規定，就其原定數額提高為１００倍折
    算１日。行為時之易服勞役折算標準，應以銀元參佰元折算
    壹日，經折算後，應以新臺幣玖佰元折算壹日。惟現行刑法
    第第４２條第３項前段規定：「易服勞役以新台幣壹仟元、
    貳仟元或參仟元折算壹日。」。比較修正前、後之易服勞役
    折算標準，以修正後之規定，有利於當事人。依刑法第２條
    第１項但書規定，適用現行刑法第４２條第３項前段規定，
    定其折算標準。〔五〕犯罪在新法施行前，新法施行後，緩
    刑之宣告，應適用新法第７４條之規定〔最高法院９５年第
    ８次刑事庭會議決議意旨參照〕。
參、核被告甲○○違反臺灣地區與大陸地區人民關係條例第１５
    條第４款不得僱用大陸地區人民在臺灣地區從事未經許可之
    工作之規定，係犯同條例第８３條第１項之罪；被告甲○○
    與乙○○就事實欄所示犯行，有犯意之聯絡與行為之分擔，
    為共同正犯；爰審酌被告犯罪之動機、目的、手段、所致之
    危害，暨犯罪後態度等一切情狀，量處如主文所示之刑，並
    就所處徒刑、併科之罰金，依序諭知易科罰金、易服勞役之
    折算標準；末查，被告前未曾受有期徒刑以上刑之宣告，犯
    後自白犯行，顯具悔意，經此科刑教訓，當知警惕，信無再
    犯之虞，併予諭知緩刑，用啟自新。
據上論斷，應依刑事訴訟法第２７３條之１第１項、第２９９條
第１項前段，臺灣地區與大陸地區人民關係條例第８３條第１項
，刑法第２條第１項、第４２條第３項前段、第７４條第１項第
１款，修正前第１１條前段、第２８條、第４１條第１項前段，
修正前罰金罰鍰提高標準條例第２條，現行法規所定貨幣單位折
算新臺幣條例第２條，判決如主文。
本案經檢察官蔡元仕到庭執行職務。
中    華    民    國    95    年    9     月    29    日
                  刑事第一庭  法  官    陳福來
以上正本證明與原本無異。
如不服本判決應於送達後10日內向本院提出上訴狀。
                              書記官    林兆嘉
中    華    民    國    95    年    9     月    29    日
附錄本案論罪科刑法條全文：
臺灣地區與大陸地區人民關係條例第15條：
下列行為不得為之：
一、使大陸地區人民非法進入臺灣地區。
二、明知臺灣地區人民未經許可，而招攬使之進入大陸地區。
三、使大陸地區人民在臺灣地區從事未經許可或與許可目的不符
    之活動。
四、僱用或留用大陸地區人民在臺灣地區從事未經許可或與許可
    範圍不符之工作。
五、居間介紹他人為前款之行為。
臺灣地區與大陸地區人民關係條例第８３條：
違反第十五條第四款或第五款規定者，處二年以下有期徒刑、拘
役或科或併科新臺幣三十萬元以下罰金。
意圖營利而違反第十五條第五款規定者，處三年以下有期徒刑、
拘役或科或併科新臺幣六十萬元以下罰金。
法人之代表人、法人或自然人之代理人、受僱人或其他從業人員
，因執行業務犯前二項之罪者，除處罰行為人外，對該法人或自
然人並科以前二項所定之罰金。但法人之代表人或自然人對於違
反之發生，已盡力為防止行為者，不在此限。


司法院資訊處製作；財團法人民間司法改革基金會備份。
